臺灣臺北地方法院刑事判決　　　　　　 94年度交易字第446號
公　訴　人　臺灣臺北地方法院檢察署檢察官
被　　　告　丙○○
　　　　　　　　　　　樓
上列被告因過失傷害案件，經檢察官聲請以簡易判決處刑（九十
四年度偵字第六五九八號），本院認不宜以簡易判決處刑，改依
通常程序審理（九十四年度北交簡字第二０二三號），本院判決
如下：
    主  文
丙○○無罪。
    理  由
一、公訴意旨略以：被告丙○○於民國九十三年七月二十七日二
    十一時十五分許，駕駛車牌號碼ＤＷ－八五五０號自用小客
    車，沿臺北市○○區○○路由西往東方向行駛行經臺北市○○區○○路與敬業三路口處，本應注意上開路口已有號誌異
    常等車前狀況，並隨時採取必要之安全措施，且依當時情形
    ，並無不能注意之情事，竟於行經上開地點時，竟疏未注意
    減速慢行及採取必要之安全措施，不慎撞擊沿臺北市中山區
    ○○○路欲左轉北安路由告訴人乙○○所騎乘搭載告訴人甲○○之車牌號碼ＤＷＵ－０六０號輕型機車，致告訴人乙○○及甲○○人車倒地後，告訴人乙○○因此受有頭部外傷併
    腦震盪及頸部挫傷等傷害，而告訴人甲○○則因此受有右顴
    骨及左鎖骨閉鎖性骨折等傷害，因認被告設有刑法第二百八
    十四條第一項前段過失傷害罪嫌。
二、按犯罪事實應依證據認定之，無證據不得推定其犯罪事實；
    不能證明被告犯罪者，應諭知無罪之判決，刑事訴訟法第一
    百五十四條第二項、第三百零一條第一項分別定有明文。又
    事實之認定，應憑證據，如未能發現相當證據，或證據不足
    以證明，自不能以推測或擬制之方法，為裁判基礎；且認定
    犯罪事實所憑之證據，雖不以直接證據為限，間接證據亦包
    括在內，然而無論直接證據或間接證據，其為訴訟上之證明
    ，須於通常一般之人均不致有所懷疑，而得確信其為真實之
    程度者，始得據為有罪之認定，倘其證明尚未達到此一程度
    ，而有合理之懷疑存在而無從使事實審法院得有罪之確信時
    ，即應由法院為諭知被告無罪之判決，有最高法院四十年台
    上字第八六號判例、七十六年台上字第四九八六號判例可資
    參照。次按刑事訴訟法第一百六十一條已於九十一年二月八
    日修正公布，修正後同條第一項規定：檢察官就被告犯罪事
    實，應負舉證責任，並指出證明之方法。因此，檢察官對於
    起訴之犯罪事實，應負提出證據及說服之實質舉證責任。倘
    其所提出之證據，不足為被告有罪之積極證明，或其闡明之
    證明方法，無從說服法官以形成被告有罪之心證，基於無罪
    推定之原則，自應為被告無罪判決之諭知，更有最高法院九
    十二年台上字第一二八號判例意旨足參。
三、公訴人認被告涉有前開犯行無非以臺北市○○○○○道路交
    通事故現場圖、道路交通調查報告表(一)、(二)、臺北市政府警
    察局中山分局交通分隊道路交通事故補充資料表、臺北市政
    府警察局中山分局交通分隊交通事故談話紀錄表、照片八張
    、國泰綜合醫院甲種診斷證明書、馬偕紀念醫院（臺北院區
    ）甲種診斷證明書等為其論據。訊之被告固不否認其駕駛車
    牌號碼ＤＷ－八五五０號自用小客車於上開時間、地點與告
    訴人乙○○所騎乘後載告訴人甲○○之車牌號碼ＤＷＵ－０
    六０號輕型機車發生擦撞，致告訴人乙○○受有頭部外傷併
    腦震盪及頸部挫傷等傷害，告訴人甲○○則因此受有右顴骨
    及左鎖骨閉鎖性骨折等傷害等情，惟堅決否認有何過失，辯
    稱：伊當時是綠燈執行，當經過北安路與敬業三路路口約三
    分之二距離時，突然有一黑影衝出，煞車時已經撞到，下車
    才知道是與機車發生車禍等語。
四、經查：
  (一)被告於九十三年七月二十七日二十一時十五分許，駕駛車牌
    號碼ＤＷ－八五五０號自用小客車，沿臺北市○○區○○路
    由西往東方向行駛行經臺北市○○區○○路與敬業三路口處
    ，撞擊沿臺北市中山區○○○路欲左轉北安路由告訴人乙○○所騎乘搭載告訴人甲○○之車牌號碼ＤＷＵ－０六０號輕
    型機車，致告訴人乙○○因此受有頭部外傷併腦震盪及頸部
    挫傷等傷害，而告訴人甲○○則因此受有右顴骨及左鎖骨閉
    鎖性骨折等傷害等情，為被告所不否認，核與證人即告訴人
    乙○○於本院審理中關於此部分經過所為證述相符，並有現
    場圖、照片及國泰綜合醫院九十三年七月二十九日乙種診斷
    證明書、馬偕紀念醫院九十三年八月四日乙種診斷證明書等
    可稽，堪信為真。
  (二)證人即到場處理之員警陳運昌於本院審理中證述：北安路上
    西側燈號只有綠燈會亮，西側紅燈、黃燈及東側紅燈、黃燈
    、綠燈均故障，亦即北安路綠燈時，西側綠燈會亮，東側完
    全無燈號，北安路紅燈時，西側與東側燈號完全不亮，而敬
    業三路南側、北側路口燈號則是運作正常等情（見本院審判
    筆錄第二、三頁），亦即被告與證人乙○○行駛路線應遵循
    之燈號不可能同時綠燈。而被告與證人乙○○均稱其等通過
    路口時均係綠燈，並無闖紅燈，而現場亦無其他證人可資為
    證，究係何人所述為真，即有探討之餘地？而依車禍發生後
    第一時間，員警到場所製作談話紀錄表之記載，被告已稱：
    「我車要直行，當時西往東號誌為綠燈箭頭直行，東側號誌
    沒有運作」乙節，有交通事故談話紀錄表可憑，依常情，若
    被告直行時，北安路上應遵循之燈號是紅燈，而被告虛偽陳
    述伊係綠燈直行，其理應不可能知悉西側、東側之燈號有部
    分故障之情，而應會陳述號誌完全故障，或西側與東側都是
    綠燈，是依被告上開對於現場燈號詳細描述之情以觀，被告
    通過路口前已仔細注意該路口之號誌，則其供述直行北安路
    通過敬業三路路口時，北安路上之號誌是綠燈箭頭直行燈號
    亮乙節，較為可採，被告並無違反號誌之情。
  (三)證人乙○○於本院審理中又證稱：遭被告所駕駛之汽車撞及
    時因機車係剛起步，所以時速約三十公里等語，惟其亦稱：
    其看到敬業三路正上方（即敬業三路南側號誌）是綠燈，所
    以通過該路口，被撞之前看到敬業三路前方之燈號（即敬業
    三路北側號誌）已經是黃燈，在那同時就被撞到了等詞（見
    本院審判筆錄第五、六頁），惟依證人乙○○上開描述，其
    因見到綠燈所以通過北安路口，並非停等紅燈後因轉換綠燈
    而過路口，如何會有其所述因「剛起步所以時速僅三十公里
    」之情？又依常情，路口紅綠燈秒差有一定之時間，以便行
    人、車輛通過路口，而若證人乙○○係因在該路口停等紅燈
    後，因轉換綠燈而起步通過路口，又怎可能在行駛至北安路
    西往東方向遭被告撞及之該路段時的未幾秒時間，敬業三路
    北側號誌已經轉換為黃燈？證人乙○○前開證詞已相互矛盾
    ，而難以採信，益證被告所供其行駛方向號誌是綠燈乙節為
    可採。
  (四)再按道路交通安全規則第一百零二條規定：「汽車行駛至交
    叉路口時，其行進、轉彎，應依左列規定：一應遵守燈光號
    誌或交通警察之指示，... 」，是被告駕駛汽車直行北安路
    ，行至敬業三路路口時，北安路上之燈號既為綠燈，則其依
    循燈號繼續前進，並無任何違反交通安全規則之情。因此，
    北安路上燈號既非完全故障而無從依循，則檢察官認依循北
    安路上西側綠燈燈號直行之被告未減速慢行而有過失，尚屬
    誤會。
  (五)又被告雖稱伊行駛過敬業三路路口約三分之二時，發現右前
    方有一個黑影，馬上踩煞車，但未踩死，但同時已經撞到，
    下車時才知道是證人乙○○所騎乘之機車等語，而證人乙○○亦證述：其是在過了敬業三路南側號誌時看到被告的車子
    ，當時已經撞上等情（見本院審判筆錄第五頁），再依照被
    告與證人乙○○所駕駛車輛肇事後之照片及臺北市政府警察
    局中山分局交通分隊道路交通事故補充資料表之記載，被告
    之汽車受損部位係前車頭保險桿、引擎蓋凹陷及右前擋風玻
    璃破裂，證人乙○○之機車受損部位則是前車頭撞損、左側
    車身擦痕，互核被告與證人乙○○所述及車輛受損部位，雙
    方在看到對方車輛的同時，就已經是撞到之時，所以才會是
    被告所駕駛車輛之前車頭與證人乙○○所騎乘車輛之前車頭
    與左側車身有受損。而依常理，駕駛人從發現前方障礙到反
    應踩煞車，至踩下煞車到車輛完全停止中間，必有一段之距
    離，亦即車輛不可能在煞車之時馬上停止，則縱使被告當時
    踩死煞車，是否即可避免本件車禍之發生？即有疑義。被告
    既是依循燈號前進，而在經過路口時，證人乙○○之機車突
    然從被告車輛右方的敬業三路出現，又無證據證明被告在車
    禍發生之前已經有發現證人乙○○騎乘之車輛的可能性，則
    檢察官以被告供述未踩死煞車乙節遽認被告未注意車前狀況
    且未採取必要之安全措施，尚屬遽斷。
  (六)至檢察官以車禍發生後，證人乙○○所騎乘之車輛刮地痕長
    達十四公尺而認被告未注意車前狀況及採取必要之安全措施
    云云，然車禍發生後，車輛在現場所造成之刮地痕僅係肇事
    車輛因彼此速度互相作用，使車輛倒地後留下之跡證，尚難
    以此遽認被告駕駛車輛有何未注意車前狀況或未採取必要之
    安全措施之情。
五、綜上所述，公訴人認被告涉有過失傷害罪嫌之主要論據，既
    無從證明被告有何過失，不能使本院得有罪之確信，此外，
    復查無其他積極證據足證被告確有公訴人所指犯行，不能證
    明被告犯罪，自應為被告無罪判決之諭知。
據上論斷，應依刑事訴訟法第四百五十二條、第三百零一條第一
項，判決如主文。
本案經檢察官張書華到庭執行職務
中　　華　　民　　國　　94　　年　　12　　月　　14　　日
　　　　　　　　　交通法庭    審判長法　官　劉慧芬
                                    法  官  郭惠玲
                                    法  官  黎惠萍
上正本證明與原本無異。
如不服本判決，應於判決送達後10日內向本院提出上訴狀（應抄
附繕本）。告訴人或被害人如對於本判決不服者，應具備理由請
求檢察官上訴，其上訴期間之計算係以檢察官收受判決正本之日
期為準。
                                    書記官  楊麗娟
中　　華　　民　　國　　94　　年　　12　　月　　14　　日
